臺灣板橋地方法院刑事判決　　　　　　　　96年度訴字第22號
公　訴　人　臺灣板橋地方法院檢察署檢察官
被　　　告　丙○○
選任辯護人　吳伯昆　律師
上列被告因偽造文書案件，經檢察官提起公訴（95年度偵字第
10343 號），本院判決如下：
    主  文
丙○○共同連續行使偽造公文書，足以生損害於公眾及他人，處
有期徒刑壹年陸月，減為有期徒刑玖月，偽造「東洋製紙廠股份
有限公司」印章壹枚、偽造「莊再旺」印章壹枚、「丁○○」印
章壹枚、偽造「東洋製紙廠股份有限公司變更事項登記表（含公
司公示基本資料）」上「莊再旺」之印文壹枚及偽造登記清冊、
偽造「東洋製紙廠股份有限公司變更事項登記表（含公司公示基
本資料）」、偽造證明書、本院94年4 月12日板院通民誼94年度
司字第142 號覆函、偽造切結書、偽造土地買賣所有權移轉契約
書及貳份偽造土地登記申請書上「東洋製紙廠股份有限公司」之
印文各枚、伍枚、壹枚、壹枚、貳枚、枚、貳枚、枚均沒
收。
    事  實
一、丙○○明知台北縣三重市○○○段765 、766 、767 地號3
    筆土地，均係東洋製紙廠股份有限公司【設台北縣三重市○○○路55號，原代表人：莊再旺（已歿於民國89年12月10日
    ），現代表人：莊再旺之子莊朝明，下稱東洋公司】所有，
    且東洋公司已前於民國（下同）66年1 月17日經解散登記，
    惟未完成東洋公司之清算程序，竟與賴朝濱（按賴朝濱已歿
    於94年5 月15日）、丁○○（另案偵查中）等人基於偽造、
    行使偽造公文書、私文書及使公務員登載不實之概括犯意聯
    絡，先由賴朝濱等人偽造「東洋製紙廠股份有限公司」、「
    莊再旺」名義之印章各乙枚；再以丁○○持有東洋公司20萬
    股之股份，並擔任董事乙職，並偽造「東洋製紙廠股份有限
    公司」、「莊再旺」之印文各乙枚等之不實事項，而偽造經
    濟部中部辦公室於93年10月18日以經授中字第09333007658
    號核發「東洋製紙廠股份有限公司變更登記表（含公司公示
    基本資料）」、於94年4 月19日以經授中字第09433628010
    號出具證明書之公文書各乙份；又偽造東洋公司於94年3 月
    29日，由莊再旺召開董事會，並選任丁○○自是日起擔任東
    洋公司清算人之董事會會議紀錄私文書乙紙；再於94年4 月
    6 日持該偽造之董事會會議紀錄向本院聲報丁○○為東洋公
    司之清算人，而經本院於94年4 月12日以板院通民誼94年度
    司字第142 號准予備查（按該本院覆函係准予備查之性質，
    並無民事上之實體確定力）在案；另以東洋公司（代表人：
    丁○○）之名義，偽造東洋公司所有上開3 筆土地之所有權
    狀，前於81年間均已遺失不存之切結書私文書乙紙後，賴朝
    濱即將上開偽造「東洋製紙廠股份有限公司」、「莊再旺」
    之印章各乙枚、偽造「東洋製紙廠股份有限公司變更事項登
    記表（含公司公示基本資料）」、偽造證明書、本院94年4
    月12日板院通民誼94年度司字第142 號覆函及偽造切結書等
    ，連同丁○○所提供其本人之身分證影本、「丁○○」印章
    乙枚及丁○○印鑑證明，全數寄交丙○○收執，丙○○即於
    94年5 月前某日，至台北縣新店市○○路432 號10樓內，委
    請不知情之代書甲○○（另案經檢察官處分不起訴在案）代
    為申請補發東洋公司所有上開3 筆土地之所有權狀，再以買
    賣為由，將上開3 筆土地移轉登記至丙○○名下，而利用甲○○持上開丁○○身分證影本、「丁○○」印章乙枚、丁○○印鑑證明、偽造「東洋製紙廠股份有限公司」、偽造「莊
    再旺」印章各乙枚、偽造「東洋製紙廠股份有限公司變更事
    項登記表（含公司公示基本資料）」、偽造證明書、本院94
    年4 月12日板院通民誼94年度司字第142 號覆函及偽造切結
    書等，以東洋公司（代表人：丁○○）之名義，分別在偽造
    「東洋製紙廠股份有限公司變更事項登記表（含公司公示基
    本資料）」、偽造證明書、本院94年4 月12日板院通民誼94
    年度司字第142 號覆函及偽造切結書上分別偽造「東洋製紙
    廠股份有限公司」之印文5 枚、乙枚、乙枚及2 枚，並分別
    在上開3 筆土地之登記清冊、土地買賣所有權移轉契約書上
    偽造「東洋製紙廠股份有限公司」之印文各3 枚，而偽造該
    私文書各乙份，再在申請補發上開3 筆土地之所有權狀及將
    上開3 筆土地移轉登記至丙○○名下所有之土地登記申請書
    上各偽造「東洋製紙廠股份有限公司」之印文各2 枚及3 枚
    ，而偽造該私文書各乙份，並由甲○○於95年5 月25日同時
    持向台北縣三重地政事務所申請分別辦理，後於94年6 月30
    日經台北縣三重地政事務所核准補發上開3 筆土地之所有權
    狀後，即以買賣為由，再將上開3 筆土地移轉登記至丙○○
    名下所有，致台北縣三重地政事務所承辦上開職務之公務人
    員呂玉華等先後將上開不實事項登載於其等職務上所掌有關
    補發上開3 筆土地所有權狀及移轉登記至丙○○名下之公文
    書上，並核發上開3 筆土地之所有權狀予丙○○收執，均足
    以生損害於地政機關對土地登記管理之正確性及東洋公司。
    嗣因莊朝明於94年12月2 日向本院聲報擔任東洋公司之清算
    人後，依法進行清算東洋公司之財產，而向台北縣三重地政
    事務所申請補發上開3 筆土地之所有權狀時，始行查悉上情
    並報警處理。
二、案經台北縣政府警察局三重分局報請臺灣板橋地方法院檢察
    署檢察官偵查起訴。
    理  由
一、訊據被告丙○○固坦承自賴朝濱其人處寄來取得上開丁○○
    身分證影本、「丁○○」印章乙枚、丁○○印鑑證明、「東
    洋製紙廠股份有限公司」、「莊再旺」印章各乙枚、「東洋
    製紙廠股份有限公司變更事項登記表（含公司公示基本資料
    ）」、證明書、本院94年4 月12日板院通民誼94年度司字第
    142 號覆函及切結書等文件，並委請甲○○書立上開3 筆土
    地之土地買賣所有權移轉契約書，並申請補發上開3 筆土地
    之所有權狀，再將上開3 筆土地移轉登記至其名下等情，惟
    矢口否認上開犯行，辯稱：伊係於94年初在台北縣樹林市公
    所門前偶遇賴朝濱其人，他問伊有無興趣買東洋公司名下的
    道路用地，並留下電話、地址給他，賴朝濱後來即陸續寄來
    上開文件給伊，再將上開文件等交給甲○○辦理，惟伊收到
    上開文件等時，其上即係登記丁○○是董事，伊沒有變造或
    偽造任何文件，伊後來在94年4 、5 月間，有跟賴朝濱在台
    北縣樹林市見面，交付10萬元給他，並約定以公告現值百分
    之25 計 算買賣價金，但賴朝濱事後未再向他拿錢云云。經
    查：
  (一)被告於94年初，在台北縣樹林市公所前與賴朝濱其人相談後
    ，即先後自賴朝濱處郵寄取得上開丁○○身分證影本、「丁○○」印章乙枚、丁○○印鑑證明、偽造「東洋製紙廠股份
    有限公司」、「莊再旺」印章各乙枚、偽造「東洋製紙廠股
    份有限公司變更事項登記表（含公司公示基本資料）」、偽
    造證明書、本院94年4 月12日板院通民誼94年度司字第142
    號覆函及偽造切結書等文件，再於94年5 月前某日，出面委
    請不知情之代書甲○○代為書立東洋公司所有上開3 筆土地
    之登記清冊、土地買賣所有權移轉契約書，並於94年5 月25
    日代為申請補發上開3 筆土地之所有權狀，再於94年6 月30
    日以買賣為由，將上開3 筆土地移轉登記至丙○○名下等情
    ，業據被告於本院審理時均坦承不諱，核與被害人乙○○於
    偵查中指述之情節、證人即台北縣三重地政事務所公務人員
    楊淑琴、翁意晴2 人於偵查中證述之情節及證人甲○○於本
    院審理時證稱：「（請提示偵卷10343 號第10 6頁，該份土
    地登記申請書是你被委託辦理？）是，其上的簽名蓋章是我
    親為」、「（你受何人的委託？）丙○○」、「（該份申請
    書上面的所有權移轉登記在買賣的地方打勾及附繳證件欄及
    備註等資料是否你書寫？）是，上面的字、申請日期、受文
    機關等字都是我寫的，資料是被告拿給我的」、「（丁○○
    的印章及東洋紙業的公司章是你蓋的？）是被告把東洋公司
    及丁○○的印章拿給我，我蓋上去的」、「（空白申請書是
    否你提供的？）是，我有空白申請書放在我的代書事務所」
    、「（提示上開偵卷第107 頁，所有權移轉契約書上地號及
    金額是你書寫的？）是」、「（請提示上開偵卷第108 、10
    9 頁，其上的文字、簽名、蓋章是你所親為嗎？）是」、「
    （上開所有權移轉契約書上丁○○的印章及東洋公司的公司
    章也是被告拿給你蓋的？）是」、「（當時被告委託你辦理
    本件移轉登記事情他如何說的？）他說他要買這塊地，委託
    我幫他辦理，.... 第 一次我把案子送進去稅捐處要核稅，
    遭到退件，說要補件，稅捐處說是清算人的東西，說要壹份
    清算人的資料，我就把資料都拿回來給被告，我跟他說要補
    資料，當時要補的資料很多，我忘記詳細的資料內容，我請
    被告資料準備齊全再拿給我，壹個月之後被告準備齊全我再
    送進去稅捐處，完稅之後我再送地政事務所登記，送件時間
    我忘記了」、「（簽訂該份所有權移轉契約書時，除了買受
    人被告在場外，出賣人丁○○有無在場？）雙方都不在場，
    被告提供全部資料給我，再由我製作，這份契約書是在我的
    事務所簽的」、「（你有接受丁○○的授權簽立該份契約書
    ？）沒有」、「（你為何在出賣人處寫丁○○的名字？）申
    請書上都要填寫買賣雙方的名字」、「（被告說東洋公司及
    丁○○的印章如何來的？）他沒有跟我講」、「（你沒有經
    過丁○○的授權，為何在出賣人處寫他的名字？）申請書本
    來就要寫出賣人的名字，被告也有給我出賣人的資料及大小
    章，我們只要根據一方的授權就可以製作申請書」、「（上
    開偵卷第113 頁切結書是何人製作？）不是我做的，上面的
    字也不是我寫的。這份切結書是被告提供給我的」、「（申
    請書裡面的附件沒有切結書？）切結書是後來才需要補，作
    為切結地都是他的」、「（切結書上載明所有權狀在81年3
    月6 日遺失，為何要提切結書？）為了公告原來權狀遺失壹
    個月後申請補發新權狀用，當初我有送二案，第一案事先申
    請補發權狀，第二案才是過戶，是同一天送，我申請過戶時
    沒有提出所有權狀，地政事務所也沒有發新的權狀給我，我
    拿到新的權狀時是已經登記為被告的名字，我沒有拿到過東
    洋公司的補發權狀。第一案公告30天補狀下來之後，就會變
    成第二案的所有權狀附件，再憑以辦理第二案的過戶」、「
    （切結書上面的公司章及丁○○的章是誰蓋的？）是被告蓋
    好之後拿給我的，包括上面的文字都是事先寫好再交給我的
    」、「（請提示上開偵卷第148 頁，該份土地登記申請書是
    否你製作的？）是」、「（上面的受文機關、原因發生日期
    、附繳證件備註欄等文字是否你寫的？）是」、「（上開偵
    卷148 頁背面是否都是你寫的？）是」、「（該份申請書的
    目的為何？）申請補發權狀」、「（其上丁○○、東洋公司
    的章是否是被告拿給你，你蓋上去的？）是」、「（被告以
    多少金額向東洋公司購買本件土地？）依公告現值，即是所
    有權移轉契約書上面的金額」、「（你如何知道原來的所有
    權狀有遺失？）要過戶的時候要準備，被告沒有提出我就問
    他，他說所有權狀對方不見了，我跟他說程序在辦時要先辦
    理補狀，才能過戶，我有列清單給被告請他準備，被告就提
    出切結書及申請書所載附繳證件等資料給我」、「（你知道
    東洋公司變更事項登記卡是偽造的？）我不知道」、「（你
    何時知道？）過戶完大約二、三個月後，被告要賣系爭土地
    給第三者時，三重地政事務所通知我說乙○○那邊有提出問
    題，乙○○要告，三重派出所也請我去做筆錄，我才知道」
    、「（你是否認識丁○○？）不認識」、「（你如何認識被
    告？）他到我的事務所來」、「（在本案之前被告與你是否
    認識？）不認識，沒有任何關係」、「（你辦本件移轉登記
    全部的費用多少？）不超過壹萬八千元」、「（你知道本件
    的董事、股東或其他負責人名單也是偽造的？）我不知道」
    、「（是否因為被告有丁○○的印章及東洋公司的公司章，
    故對賣方的資料你也沒有加以查核而產生懷疑？）是，因為
    被告也提出東洋公司陳報給法院的備查文件」、「（你在上
    開辦理過戶的過程中有無曾經與東洋公司的人聯絡過？）沒
    有」、「（被告在最開始將資料交給你委託你把土地過戶給
    他時，當時資料上出賣人東洋公司的負責人是誰？）丁○○
    」、「（那你剛才為何說被告說他要買這塊地，委託你幫他
    辦理，第一次你把案子送進去稅捐處要核稅，遭到退件，說
    要補件，稅捐處說是清算人的東西，說要壹份清算人的資料
    ？）我送稅捐處時，稅捐處退件說要補很多資料，但時間已
    久，我現在忘記什麼資料了」、「（請你確定在被告最初交
    過戶資料給你時，出賣人東洋公司的負責人是誰？）已經是
    丁○○，.... ， 變更登記事項卡可以看出來就是丁○○」
    、「（提示偵查卷1 第194 頁變更登記事項卡，可否看出丁○○是負責人？）那時候還不是，依照變更登記卡丁○○是
    董事」、「（請你確定在被告最初交過戶資料給你時，出賣
    人東洋公司的負責人是誰？）當時拿給我的資料上負責人就
    是丁○○」、「（什麼資料上面寫負責人是丁○○？）我應
    該有看到資料我才知道，當時被告有給我丁○○的身分證影
    本」等語（見本院卷96年7 月26日審判筆錄第4 至12頁），
    均相符合，復有台北縣三重地政事務所95年3 月14日北縣重
    地登字第0950003150號函及其所附東洋公司所有上開3 筆土
    地之所有權部異動索引、94年重登字第142300、142310號土
    地登記申請書影本及甲○○申請時提出上開偽造切結書、本
    院94年4 月12日板院通民誼94年度司字第142 號覆函、丁○○印鑑定明、身分證影本、偽造「東洋製紙廠股份有限公司
    變更事項登記表（含公司公示基本資料）」等文件，且上開
    偽造「東洋製紙廠股份有限公司變更事項登記表（含公司公
    示基本資料）」上「公司印章」及「代表公司負責人印章」
    欄內之「東洋製紙廠股份有限公司」及「莊再旺」印文各乙
    枚，經本院當場檢視比對之結果，不僅其間直寫及橫寫之格
    式不同，亦與乙○○於94年9 月19日向經濟部中部辦公室所
    調得之「東洋製紙廠股份有限公司變更登記事項卡（含股東
    名冊）」上東洋公司及莊再旺之印文，均不相符，此有經濟
    部94年9 月19日經授中字第0943 2848750號覆函及其附「東
    洋製紙廠股份有限公司變更登記事項卡（含股東名冊）」、
    94年9 月26日經授中字第094328 91300號覆函各乙份，在卷
    可稽，足認上開切結書、「東洋製紙廠股份有限公司變更事
    項登記表（含公司公示基本資料）」及其上「公司印章」及
    「代表公司負責人印章」欄內之「東洋製紙廠股份有限公司
    」及「莊再旺」印文各乙枚等，應均係遭人偽造者，而堪認
    定。
  (二)至於證人甲○○於本院審理時另證稱被告係於94年2 月間前
    來委任，他在送件前往稅捐處核稅時曾遭退件，即再請被告
    補正切結書或法院准予清算人丁○○備查之覆函，才再第二
    次提出核稅云云，不僅業據被告於本院審理時辯稱其係於94
    年4 、5 月間，始委任甲○○，並一次提供本件申請之全部
    文件，事後並未再補正任何文件給甲○○等語，且經本院依
    職權函查上開3 筆土地於94年間有關土地增值稅之申報情形
    ，台北縣政府稅捐稽徵處三重分處亦未函稱上開3 筆土地確
    曾遭退件過等語，此有台北縣政府稅捐稽徵處96年8 月3 日
    北稅重一字第0960025708號覆函乙份可佐，雖不足逕憑證人
    甲○○此部分單一證述之詞，即為此同一之認定。惟被告於
    本院審理時已明確供承其確曾於94年間出面委任甲○○代為
    申請補發東洋公司所有上開3 筆土地之所有權狀，再以買賣
    為由，代為申請將上開3 筆土地移轉登記至其名下所有，並
    交付甲○○上開丁○○身分證影本、「丁○○」印章乙枚、
    丁○○印鑑證明、偽造「東洋製紙廠股份有限公司」、「莊
    再旺」印章各乙枚、偽造「東洋製紙廠股份有限公司變更事
    項登記表（含公司公示基本資料）」、偽造證明書、本院94
    年4 月12日板院通民誼94年度司字第142 號覆函及偽造切結
    書等全部所需資料乙情，核與證人甲○○於本院審理時此部
    分證述之情節相符，並有上開台北縣三重地政事務所95年3
    月14日北縣重地登字第0950003150號函及其所附東洋公司所
    有上開3 筆土地之所有權部異動索引、94年重登字第142300
    、14 2310 號土地登記申請書影本在卷可憑，而據本院認定
    明確在卷，已如上述，是有關被告究係於何一特定時點前往
    委託甲○○及其事後有無再應甲○○之要求，而補正提出何
    一特定相關文件等情，均已不足影響本院對被告此部分犯行
    之認定，至為灼然，附此敘明。
  (三)又被告與東洋公司間毫無任何干係，且被告與丁○○其人未
    曾見過面等情，亦據被告於本院審理時供承屬實，而被告乃
    一智識、年齡均甚正常、成熟之成年男子，被告所辯稱其與
    賴朝濱見面相談及其取得上開丁○○身分證影本、「丁○○
    」印章乙枚、丁○○印鑑證明、偽造「東洋製紙廠股份有限
    公司」、「莊再旺」印章各乙枚、偽造「東洋製紙廠股份有
    限公司變更事項登記表（含公司公示基本資料）」、偽造證
    明書、本院94年4 月12日板院通民誼94年度司字第142 號覆
    函及偽造切結書等，不僅已均顯與一般社會上有關不動產買
    賣之常情有違，且被告於收受賴朝濱所寄來上開丁○○身分
    證影本、「丁○○」印章乙枚、丁○○印鑑證明、偽造「東
    洋製紙廠股份有限公司」、「莊再旺」印章各乙枚、偽造「
    東洋製紙廠股份有限公司變更事項登記表（含公司公示基本
    資料）」、偽造證明書、本院94年4 月12日板院通民誼94年
    度司字第142 號覆函及偽造切結書等，亦均未曾試圖與丁○○或東洋公司相關人士聯繫、確認賴朝濱所言之真偽，即逕
    持上開丁○○身分證影本、「丁○○」印章乙枚、丁○○印
    鑑證明、偽造「東洋製紙廠股份有限公司」、「莊再旺」印
    章各乙枚、偽造「東洋製紙廠股份有限公司變更事項登記表
    （含公司公示基本資料）」、偽造證明書、本院94年4 月12
    日板院通民誼94年度司字第142 號覆函及偽造切結書等，委
    任甲○○代為書立東洋公司將上開3 筆土地出賣予被告之土
    地買賣所有權移轉契約書，並申請補發上開3 筆土地之所有
    權狀，再於94年6 月30日以買賣為由，將上開3 筆土地移轉
    登記至被告名下所有，揆諸一般常情以觀，足認被告就賴朝
    濱等人偽造上開「東洋製紙廠股份有限公司」、「莊再旺」
    之印章各乙枚、偽造「東洋製紙廠股份有限公司變更事項登
    記表（含公司公示基本資料）」、證明書、董事會會議紀錄
    及切結書等，再交由被告出面利用甲○○代為書立以東洋公
    司（代表人：丁○○）之名義，偽造出賣上開3 筆土地之土
    地登記清冊、土地買賣所有權移轉契約書、上開台北縣三重
    地政事務所94年重登字第142300、142310號土地登記申請書
    ，並連同上開丁○○身分證影本、印鑑證明、本院94年4 月
    12 日 板院通民誼94年度司字第142 號覆函、偽造「東洋製
    紙廠股份有限公司變更事項登記表（含公司公示基本資料）
    」、偽造證明書及偽造切結書等，一併持向台北縣三重地政
    事務所申請補發上開3 筆土地之所有權狀及移轉登記至被告
    名下所有，並使承辦之台北縣三重地政事務所公務人員呂玉
    華等將上開不實事項登記於其職務上所掌之相關公文書上等
    犯行間，顯均有犯意之聯絡及行為之分擔，至為灼然。
  (四)另被告雖辯稱其曾支付10萬元給賴朝濱，且不知道賴朝濱所
    寄來的上開文件有經變造、偽造等情，亦沒有利用甲○○行
    使上開變造、偽造私文書，並使公務人員呂玉華等將上開不
    實事項登載於其職務上所掌公文書之故意及犯行云云。惟被
    告與東洋公司間毫無任何干係，且被告與丁○○其人未曾見
    過面等情，亦據被告於本院審理時供承屬實，有如上述，則
    東洋公司（代表人：丁○○）焉有與出賣上開3 筆土地予被
    告之可能，且上開3 筆土地之公告現值合計高達新台幣（下
    同）00000000元之鉅（此有台北縣政府稅捐稽徵處三重分處
    於94年4 月25日就上開3 筆土地所核發之土地增值稅免稅證
    明書各乙紙可佐），而就本件被告最後取得上開3 筆土地所
    有權之經過以觀，被告不僅在尚未與東洋公司或丁○○等見
    面，甚至簽立尚未不動產買賣契約書（即債權契約）之情況
    下，除上開3 筆土地之原所有權狀外，即先自賴朝濱處郵寄
    取得上開丁○○身分證影本、「丁○○」印章乙枚、丁○○
    印鑑證明、偽造「東洋製紙廠股份有限公司」、「莊再旺」
    印章各乙枚、偽造「東洋製紙廠股份有限公司變更事項登記
    表（含公司公示基本資料）」、偽造證明書、本院94年4 月
    12日板院通民誼94年度司字第142 號覆函及偽造切結書等攸
    關上開3 筆土地移轉登記所需之全部重要文件，復於事後即
    94年4 、5 月間，再與賴朝濱見面時，僅支付賴朝濱10萬元
    乙節，亦據被告供認屬實，而被告事後即憑上開文件等利用
    甲○○代為申請移轉登記取得上開3 筆土地之所有權，更顯
    與上開3 筆土地合計之公告現值00000000元相去甚遠，甚至
    係幾近「無償」取得之情況，在在均顯違一般人情、事理之
    常，至為灼然，是被告上開所辯，顯均係事後卸責之詞，不
    足採信。
  (五)綜上所述，被告與賴朝濱、丁○○等人，利用東洋公司已早
    於66年1 月17日即經解散登記，惟遲未完成清算程序，即由
    賴朝濱等人先偽造上開「東洋製紙廠股份有限公司」、「莊
    再旺」印章各乙枚、偽造「東洋製紙廠股份有限公司變更事
    項登記表（含公司公示基本資料）」、證明書及切結書等，
    再交由丙○○出面委託不知情之代書甲○○代為申請補發上
    開3 筆土地之所有權狀及移轉登記至被告名下所有，而偽造
    上開3 筆土地之登記清冊、土地買賣所有權移轉契約書、台
    北縣三重地政事務所94年重登字第142300、142310號土地登
    記申請書，並連同上開丁○○身分證影本、印鑑證明、偽造
    「東洋製紙廠股份有限公司變更事項登記表（含公司公示基
    本資料）」、偽造證明書、本院94年4 月12日板院通民誼94
    年度司字第142 號覆函、偽造切結書等，一併持向台北縣三
    重地政事務所申請補發上開3 筆土地之所有權狀及移轉登記
    至被告名下所有，以為行使，並使承辦之台北縣三重地政事
    務所公務人員呂玉華等先後將上開不實事項登記於其職務上
    所掌之相關公文書上等犯行，均臻明確，應予依法論科。
二、核被告所為，係犯刑法第216 條、第210 條之行使偽造私文
    書罪、第216 條、第211 條之行使偽造公文書罪及第214 條
    之使公務員登載不實文書罪。被告上開犯罪後，刑法第33條
    第5 款、第55條、第56條有關法定罰金刑、牽連犯、連續犯
    之規定，業於94年2 月2 日經修正公布（按牽連犯係經廢止
    ），並自95年7 月1 日起生效施行；又刑法施行法第1 條之
    1 有關罰金刑提高之規定，亦於95年6 月14日經修正公布，
    並自95年7 月1 日起生效施行，經本院比較修正前後之規定
    ，以修正前之規定，為有利於被告，應依刑法第2 條第1 項
    前段之規定，從修正前刑法第33條第5 款、第55條、第56條
    之規定處斷；又被告偽造「東洋製紙廠股份有限公司」、「
    莊再旺」印章各乙枚，為其偽造「東洋製紙廠股份有限公司
    」、「莊再旺」印文之預備行為；被告偽造「東洋製紙廠股
    份有限公司」、「莊再旺」印文，為其偽造上開「東洋製紙
    廠股份有限公司變更事項登記表（含公司公示基本資料）」
    、證明書、董事會會議紀錄、土地買賣所有權移轉契約書、
    登記清冊、土地登記申請書、切結書之部分行為；被告偽造
    上開「東洋製紙廠股份有限公司變更事項登記表（含公司公
    示基本資料）」、證明書、董事會會議紀錄、土地買賣所有
    權移轉契約書、登記清冊、土地登記申請書、切結書之低度
    行為，復為其行使上開偽造「東洋製紙廠股份有限公司變更
    事項登記表（含公司公示基本資料）」、證明書、董事會會
    議紀錄、土地買賣所有權移轉契約書、登記清冊、土地登記
    申請書、切結書之高度行為所吸收，均不另論擬，合先敘明
    。被告利用不知情之甲○○偽造及行使上開偽造「東洋製紙
    廠股份有限公司變更事項登記表（含公司公示基本資料）」
    、偽造證明書、偽造土地買賣所有權移轉契約書、偽造登記
    清冊、偽造土地登記申請書、偽造切結書，均為間接正犯。
    被告先後多次行使上開偽造「東洋製紙廠股份有限公司變更
    事項登記表（含公司公示基本資料）」、偽造證明書等公文
    書、先後多次行使上開偽造董事會會議紀錄、偽造土地買賣
    所有權移轉契約書、偽造登記清冊、偽造土地登記申請書、
    偽造切結書等私文書及先後多次使台北縣三重地政事務所承
    辦公務人員呂玉美等人將上開不實事項登記於其等職務上所
    掌公文書上，均時間緊接，所犯構成要件相同，顯均係基於
    同一之概括犯意所為，均為連續犯，應依修正前刑法第56條
    之規定，均論以一罪。被告就所犯上開3 罪間，復有方法、
    結果之牽連關係，為牽連犯，應依修正前刑法55條之規定，
    從一重之行使偽造公文書罪處斷。又被告就所犯上開3 罪與
    賴朝濱、丁○○間，均有犯意聯絡及行為分擔，為共同正犯
    。爰審酌被告明知上開3 筆土地係係東洋公司所有者，竟利
    用東洋公司已解散而未清算之際，以利用不知情之甲○○持
    上開偽造文書之手段，將上開3 筆土地移轉登記至其名下所
    有，已損及地政機關對土地登記管理之正確性及東洋公司等
    及被告犯罪後之態度等一切情狀，量處如主文所示之刑，再
    減其宣告刑，以資儆懲。
三、上開「丁○○」之印章乙枚，因無法證明其已滅失不存，復
    為本件共同正犯被告丁○○所有供上開犯罪所用之物，業據
    本院認定在卷，應依刑法第38條第1 項第2 款之規定，宣告
    沒收之。另上開「東洋製紙廠股份有限公司」、「莊再旺」
    印章各乙枚，亦均無法證明其已滅失不存，復與甲○○向台
    北縣三重地政事務申請而行使交付之上開偽造「東洋製紙廠
    股份有限公司變更事項登記表（含公司公示基本資料）」上
    「莊再旺」之印文乙枚；上開偽造登記清冊、偽造「東洋製
    紙廠股份有限公司變更事項登記表（含公司公示基本資料）
    」、偽造證明書、本院94年4 月12日板院通民誼94年度司字
    第142 號覆函、偽造切結書、偽造土地買賣所有權移轉契約
    書及二份偽造土地登記申請書上「東洋製紙廠股份有限公司
    」之印文3 枚、5 枚、乙枚、乙枚、2 枚、3 枚、2 枚及3
    枚，均係偽造者，業據本院認定在卷，應依刑法第219 條之
    規定，均宣告沒收之。
據上論斷，應依刑事訴訟法第299 條第1 項前段，刑法第2 條第
1 項前段、第28條、修正前第56條、第210 條、第211 條、第21
4 條、第216 條、修正前第55條、第219 條、第38條第1 項第2
款，中華民國九十六年罪犯減刑條例第2 條第1 項第3 款、第7
條，判決如主文。
本案經檢察官楊展庚到庭執行職務。
中　　華　　民　　國　　96　　年　　9 　　月　　27　　日
                刑事第十二庭  審判長法　官  戴嘉清
                                    法  官  陳信旗
                                    法  官  林晏鵬
以上正本證明與原本無異
如不服本判決應於送達後10日內向本院提出上訴狀
                                    書記官　陳映孜
中　　華　　民　　國　　96　　年　　9 　　月　　29　　日
附錄法條：刑法第210條、第211條、第214條、第216條
中華民國刑法第210條
（偽造變造私文書罪）
偽造、變造私文書，足以生損害於公眾或他人者，處 5 年以下有
期徒刑。
中華民國刑法第211條
（偽造變造公文書罪）
偽造、變造公文書，足以生損害於公眾或他人者，處 1 年以上 7
年以下有期徒刑。
中華民國刑法第214條
（使公務員登載不實罪）
明知為不實之事項，而使公務員登載於職務上所掌之公文書，足
以生損害於公眾或他人者，處3年以下有期徒刑、拘役或5百元以
下罰金。
中華民國刑法第216條
（行使偽造變造或登載不實之文書罪）
行使第 210 條至第 215 條之文書者，依偽造、變造文書或登載
不實事項或使登載不實事項之規定處斷。
